【裁判字號】    88,易,5106
【裁判日期】    890126
【裁判案由】    違反公司法
【裁判全文】
臺灣高雄地方法院刑事判決                        八十八年度易字第五一六號
    公  訴  人  臺灣高雄地方法院檢察署檢察官
    被      告  乙○○
右列被告因違反公司法案件，經檢察官提起公訴（八十八年度偵字第二三一七九號）
，本院判決如左：
    主  文                              一
乙○○無罪。
    理  由
一、公訴意旨略以：被告乙○○係設於高雄市○○○路四○三之三號譽誠有限公司（
    下稱譽誠公司）之負責人，明知該公司登記所營事業僅為「紙張、紙箱、紙盒之
    設計買賣業務、一般進出口貿易業務」等業務，竟擅自經營登記範圍以外之印刷
    業務，迄民國八十八年九月二日在高雄市○○○路四五六號被查獲，因認被告涉
    有公司法第十五條第三項、第一項公司負責人經營登記範圍以外業務之罪嫌。
二、按犯罪事實應依證據認定之，無證據不得推定其犯罪事實。又不能證明被告犯罪
    者，應諭知無罪之判決，刑事訴訟法第一百五十四條、第三百零一條第一項分別
    定有明文。又認定不利被告之事實，須依積極證據，苟積極證據不足為不利於被
    告事實之認定時，即應為有利於被告之認定，不必有何有利之證據；事實之認定
    ，應憑證據，如未能發現相當證據，或證據不足證明，自不能以推測或擬制之方
    法，以為裁判基礎，最高法院三十年上字第八一六號、四十年台上字八六號分別
    著有判例。
三、本件公訴人認被告涉有公司法第十五條第三項、第一項公司負責人經營登記範圍
    以外業務之罪嫌，無非以有高雄市政府建設局函、公司變更登記事項卡及違章工
    廠查處記錄表在卷可稽，為其依據。訊之被告堅決否認有何經營登記範圍以外業
    務之犯行，辯稱：八十八年九月二日在高雄市○○○路四五六號被查獲之印刷廠
    非伊所屬譽誠公司所經營，該印刷廠係伊兒子甲○○與案外人丙○○合夥經營，
    伊並不知情，亦無同意，伊無違反公司法第十五條規定等語。
四、經查：證人馮志祥即高雄市政府建設局稽查人員到庭證稱：「八十八年九月二日
    ，係因市民檢舉違章工廠，我奉派去調查，當天我去高雄市○○○路四五六號印
    刷工廠時，工廠負責人不在，只有二個小姐說工廠是丙○○在負責，我後來打電
    話給丙○○及甲○○聯絡，他們二人跟我說印刷工廠是譽誠公司在經營，我是依
    據他們二人所述填載違章工廠查處記錄表，當時並無向譽誠公司負責人乙○○查
    證，當時印刷工廠外牆上印象中有打上永敘印刷等字樣」（本院卷第二六頁）等
    情在卷，核與證人甲○○即被告之子到庭證稱：「高雄市○○○路四五六號之永
    敘印刷廠係我與丙○○合夥經營，因為我怕開始做會不成功，所以沒有去申請營
    業登記，建設局人員來查時我不在，後來他們以電話與我聯絡，我是因為永敘公
    司沒有申請牌照才說該印刷廠係我父親之譽誠公司在經營」（本院卷第十八頁）
    ，證人丙○○到庭證稱：「高雄市○○○路四五六號永敘印刷廠係我與甲○○於
    八十七年六月間各出資二百萬元所經營」（本院卷第十九頁）等語相符，並有「
    永敘印刷」之廣告單一紙、相片二張在卷可資佐證，是被告所辯被查獲之印刷廠
    係伊兒子甲○○與案外人丙○○合夥經營，伊並不知情等情，尚堪採信。被告所
    屬譽誠公司既無經營登記範圍以外業務之行為，揆諸前開法律規定及說明，自不
    能以公司法第十五條第三項、第一項公司負責人經營登記範圍以外業務之罪相繩
    。此外，復查無其他積極證據足資證明被告犯罪，揆諸前揭說明，自應為被告無
    罪之諭知。
據上論斷，應依刑事訴訟法第三百零一條第一項前段，判決如主文。
中      華      民      國    八十九    年      一      月    二十六    日
                                  臺灣高雄地方法院刑事第二庭
                                      法  官  施  柏  宏
右正本證明與原本無異。
如不服本判決，應於判決送達後十日內，向本院提出上訴狀。
                                      書記官  邱  秋  珍
中      華      民      國    八十九    年      一      月    二十七    日


司法院資訊處製作；財團法人民間司法改革基金會備份。
